【裁判字號】    97,訴,3007
【裁判日期】    971111
【裁判案由】    偽造文書等
【裁判全文】
臺灣板橋地方法院刑事判決              97年度訴字第3007號
公  訴  人  臺灣板橋地方法院檢察署檢察官
被      告  甲○○
                    （另案於臺灣臺北監獄臺北分監執行中）
上列被告因偽造文書等案件，經檢察官提起公訴（97年度偵緝字
第1511號），被告於準備程序中就被訴事實為有罪之陳述，經告
知被告簡式審判程序之旨，並聽取當事人之意見後，本院合議庭
裁定由受命法官獨任進行簡式審判程序，判決如下：
    主  文
甲○○所犯如附表各編號所示之罪，各處如附表各編號「處刑」
欄所示之刑。應執行有期徒刑柒月，如附表編號三至五所示之信
用卡簽帳單商店存根聯上之偽造署押共參枚均沒收。
    事  實
一、甲○○明知丙○○所有之臺北富邦銀行信用卡1 張（卡號：
    0000000000000000號）及戊○○所有之中國信託商業銀行信
    用卡1 張（卡號：0000000000000000號）係遭人竊盜之贓物
    （丙○○與戊○○為夫妻，該2 張信用卡原放置於丙○○之
    皮包內，於97年1 月13日上午10時30分許在桃園縣中壢市○○路忠貞市場內，丙○○之皮包遭不詳人士竊取），竟基於
    收受贓物之犯意，於同日上午10時50分許，在桃園縣中壢市
    某處，自真實姓名年籍不詳綽號「阿猴」之成年男子處收受
    該2 張信用卡。旋意圖為自己不法之所有，基於行使偽造私
    文書及詐欺取財之犯意，未經丙○○、戊○○之授權或同意
    ，分別於附表編號二至五所示時地，持丙○○或戊○○之信
    用卡向各該特約商店之員工購物消費，使各該特約商店員工
    誤以為甲○○係真正領用信用卡之人，而允其各以附表編號
    二至五所示之金額刷卡結帳，並由甲○○分別於如附表編號
    三至五所示之信用卡簽帳單之持卡人簽名欄內偽造「丙○○
    」或「戊○○」之署押，而偽造不實之信用卡簽帳單之私文
    書，再將之交予不知情之員工而行使之，以表示丙○○或戊○○同意依據信用卡持卡人合約條件按簽帳單之金額付款（
    附表編號二部分因刷卡結帳金額未逾新臺幣（下同）500 元
    ，僅刷卡而毋庸簽名），致各該特約商店之員工均陷於錯誤
    ，誤以為甲○○係信用卡領用人本人，而交付其所購之財物
    ，總計以此方式詐得4978元之財物，均足以生損害於丙○○
    、戊○○、如附表所示之特約商店及臺北富邦銀行、中國信
    託商業銀行對於信用卡管理之正確性（被告各犯行之被害人
    、犯罪時地、方法及所得財物均詳如附表各編號所示）。嗣
    因丙○○察覺其信用卡遭盜刷後報警處理，經警循線查悉上
    情。
二、案經丙○○、戊○○訴由內政部警政署國道公路警察局第六
    警察隊報請臺灣板橋地方法院檢察署檢察官偵查後起訴。
    理  由
一、本件係經被告甲○○於準備程序當庭就被訴事實為有罪之陳
    述，經本院合議庭裁定由受命法官改依簡式審判程序審理，
    則依刑事訴訟法第273 條之2 、同法第159 條第2 項之規定
    ，不適用傳聞法則有關限制證據能力之相關規定，合先敘明
    。
二、上揭事實，業據被告甲○○於本院審理時坦承不諱，核與證
    人即告訴人丙○○、戊○○、臺北富邦銀行信用卡調查專員
    乙○○、中國信託商業銀行襄理丁○○、特約商店員工曾慧
    君、戴子智於警詢時所述情節相符，並有臺北富邦銀行信用
    卡持卡人爭議交易聲明書、中國信託商業銀行聲明書、信用
    卡簽帳單商店存根聯影本及照片10幀等在卷可稽，上開補強
    證據，已足資擔保被告任意性自白之真實性，核與事實相合
    ，本件事證明確，被告犯行洵堪認定，應予依法論科。
三、按信用卡之持卡人在特約商店已填妥交易標的及金額等應記
    載事項之簽帳單上簽名，係表示持卡人承認有此交易行為之
    意思，該簽帳單屬有關權利義務證明之私文書（最高法院89
    年度台上字第5820號判決意旨可供參照）。被告持告訴人丙○○、戊○○之信用卡至特約商店佯以為真正持卡人，於簽
    帳單內偽造丙○○或戊○○之簽名向特約商店簽帳購物，使
    商店誤認其係真正持卡人持卡消費，而將商品財物交付被告
    ，足見被告自始即意圖以冒名簽帳方式向商店詐取財物，本
    件如附表所示之特約商店係因誤認被告為真正領用信用卡之
    人，始交付被告財物，被告所為自足以生損害於真正持卡人
    丙○○、戊○○、如附表編號二至五所示之特約商店及發卡
    銀行對於信用卡管理之正確性。是核被告所為，附表編號一
    部分係犯刑法第349 條第1 項之收受贓物罪，編號二部分係
    犯刑法第339 條第1 項之詐欺取財罪，編號三至五部分，均
    係犯刑法第216 條、第210 條之行使偽造私文書罪及刑法第
    339 條第1 項之詐欺取財罪。就附表編號三部分，起訴書犯
    罪事實欄雖僅記載被告詐取財物之犯行，而未記載被告於信
    用卡簽帳單內偽造「戊○○」署押後行使之行使偽造私文書
    犯行，惟此二部分事實間有想像競合犯之裁判上一罪關係，
    均應為起訴效力所及，且全部犯罪事實及所犯法條業經蒞庭
    檢察官於實行公訴時敘明，並經本院當庭諭知被告，本院自
    得就全部犯罪事實一併審究。被告偽造署押為偽造私文書之
    部分行為，偽造私文書後進而行使，偽造之低度行為為行使
    之高度行為所吸收，均不另論罪。被告以一行為，同時觸犯
    行使偽造私文書及詐欺取財2 罪，為想像競合犯，應從一重
    依行使偽造私文書罪處斷。被告所為如附表編號一至五所示
    犯行，犯意個別，行為互殊，應予分論併罰。爰審酌被告正
    值壯年，不思以正途賺取財物，竟因貪念而為本案犯行，其
    品行不佳，一而再犯，本應予以重懲，惟念其經濟狀況不佳
    ，智識程度不高，謀生不易，及其犯罪動機、手段、犯後態
    度、所獲財物價值、所生危害等一切情狀，各量處如主文所
    示之刑，並定其執行刑。如附表編號三至五所示之信用卡簽
    帳單商店存根聯上偽造之「丙○○」署押1 枚及「戊○○」
    署押2枚（共計3枚），均依刑法第219 條規定宣告沒收。
據上論斷，應依刑事訴訟法第273 條之1 第1 項、第299 條第1
項前段，刑法第349 條第1 項、第216 條、第210 條、第339 條
第1 項、第55條、第41條第1 項前段、第51條第5 款、第219 條
，刑法施行法第1 條之1 第1 項、第2 項前段，判決如主文。
本案經檢察官彭聖斐到庭執行職務。
中    華    民    國    97    年    11    月    11    日
                  刑事第十一庭  法  官  陳正昇
以上正本證明與原本無異。
如不服本判決，應於判決送達後10日內敘明上訴理由，向本院提
出上訴狀（應附繕本）。
                                書記官  林文達
中    華    民    國    97    年    11    月    11    日
附錄本案論罪科刑法條：
刑法第349條
收受贓物者，處 3 年以下有期徒刑、拘役或 5 百元以下罰金。
搬運、寄藏、故買贓物或為牙保者，處 5 年以下有期徒刑、拘役
或科或併科 1 千元以下罰金。
因贓物變得之財物，以贓物論。
刑法第339條
意圖為自己或第三人不法之所有，以詐術使人將本人或第三人之
物交付者，處5年以下有期徒刑、拘役或科或併科1千元以下罰金
。
以前項方法得財產上不法之利益或使第三人得之者，亦同。
前二項之未遂犯罰之。
刑法第216條
行使第 210 條至第 215 條之文書者，依偽造、變造文書或登載
不實事項或使登載不實事項之規定處斷。
刑法第210條
偽造、變造私文書，足以生損害於公眾或他人者，處 5 年以下有
期徒刑。


司法院資訊處製作；財團法人民間司法改革基金會備份。
